臺灣高雄地方法院刑事判決　　　　　　　　　　　　　九十三年度訴字第二九五號
　　公　訴　人　臺灣高雄地方法院檢察署檢察官
　　被　　　告　丙○○
　　指定辯護人　本院公設辯護人戊○○
右列被告因違反毒品危害防制條例案件，經檢察官提起公訴（九十二年度偵字第二三
七六四號），本院判決如左：
    主  文
丙○○連續販賣第三級毒品，處有期徒刑參年。
扣案之第三級毒品愷他命（Ketamine）拾壹包（與另自張淵源處查獲之愷他命伍包合
計，驗前毛重貳壹點陸公克，驗後毛重貳壹點伍公克）及犯罪所得新臺幣仟元（僅
扣案貳仟元）均沒收，犯罪所得新臺幣仟元如全部或一部不能沒收時，以其財產抵
償之。
    事  實
一、丙○○基於販賣第三級毒品愷他命（Ketamine）以營利之概括犯意，於民國九十
    二年十一月十五日前之某日，在不詳地點，向姓名年籍均不詳之綽號「青期仔」
    之男子，以每公克新台幣（下同）四百元之價格，販入數目不詳之愷他命後，再
    以每公克五百元之價格，連續於九十二年十一月十五日中午某時在高雄縣岡山鎮
    ○路旁及於同年月二十二日在高雄縣燕巢鄉某處，分別販賣予姓名年籍均不詳之
    綽號「松仔」之男子各乙次，又於同年月二十二日晚間某時在高雄縣岡山鎮某路
    旁，販賣予姓名年籍均不詳之綽號「殘仔」之男子乙次，每次均為二公克，售價
    一千元。嗣丙○○於九十二年十一月二十三日凌晨零時許，攜帶愷他命十一包（
    與另自張淵源處查獲之愷他命五包合計，驗前毛重二一點六公克，驗後毛重二一
    點五公克），偕同友人張淵源、甲○○至高雄市新興區○○○路二六○號九樓「
    ＮＯ６ＰＵＢ」，欲販售予不特定人，旋於同日凌晨零時三十分許遇警臨檢，其
    即逃逸至該址地下一樓廁所躲藏，惟仍經警盤檢而查獲，並自其身上扣得上開愷
    他命十一包及販毒所得二千元。
二、案經高雄市政府警察局刑警大隊移送臺灣高雄地方法院檢察署檢察官偵查起訴。
      理  由
一、訊據被告丙○○固坦承於右揭時、地為警攔檢，並自其身上扣得第三級毒品愷他
    命十一包及二千元之事實，惟矢口否認有何販賣第三級毒品之犯行，辯稱：我購
    買前揭毒品係為供施用所用，並非係供販賣所用。案發當日係因為警察打我，我
    才承認，後來在檢察官偵訊時，我會講一樣的話，是因怕講不同的話又被警察打
    ，所以才這樣講。在前揭ＰＵＢ內查獲的十一包愷他命，是我在該ＰＵＢ樓下向
    一位綽號「大頭」的男子買的，用來供我自己及朋友施用云云。經查：
  (一)右開時、地之犯罪事實，業據被告於警詢及九十二年十一月二十三日初次偵訊中
    坦承不諱，核其前後所供均大致相符，尚無矛盾或不合常理之處。又被告於前揭
    地點為警臨檢，並自其身上扣得愷他命十一包及二千元之事實，此有扣押筆錄、
    扣押物品目錄表各乙份及扣案毒品照片二幀在卷可稽。而上開扣案之愷他命十一
    包經送驗結果，確屬第三級毒品愷他命無訛（復依卷附偵查員周詩宏之偵查報告
    所載，上開扣案之愷他命十一包與另自張淵源處查獲之愷他命五包分別送驗後，
    因檢驗醫院將此二批愷他命綜合檢驗，故其毛重係合併計算。該二批愷他命之驗
    前毛重合計為二一點六公克，驗後毛重二一點五公克），此則有高雄醫學大學附
    設中和紀念醫院編號九二一二─○六六至○七○號檢驗報告乙份附卷為憑（附於
    偵查卷第四頁）。準此，被告若非係為販賣前揭毒品，而僅係施用所用，亦僅須
    持少量之毒品前往前揭ＰＵＢ內施用即可，何以於一夜之內即攜帶高達十一包之
    愷他命至前揭ＰＵＢ？此顯與常情有違，益徵被告確欲在上揭ＰＵＢ內販賣毒品
    無訛，其始攜帶十一包愷他命前往，故被告於警詢及初次偵訊時坦承確於右開時
    、地連續販賣前揭毒品，應足採信。
  (二)被告雖辯稱：案發當日係因為警察打我，我才會承認販賣前揭毒品云云，惟查：
    1.被告此節所辯，業經證人即承辦本案之警員張貴鵬於本院審理時否認在卷（參
      見本院九十三年七月十四日審判筆錄），經核該證人所證乙節，尚無明顯不符
      常情之處，則被告所辯乙節是否為真，已非無疑。再者，本院於九十三年七月
      十四日當庭勘驗警詢時所錄之錄音帶，經播放該錄音帶聽取之結果，警詢係採
      一問一答之方式，警員張貴鵬詢問被告之態度尚稱平和，並無威脅、恐嚇或其
      他不法取供之情形，詢答之過程中尚可聽見警方敲打鍵盤之聲音，而依被告之
      回答情形，並未發現其有精神不濟或其他異常情形。嗣於警詢結束後，被告尚
      有閱覽警方所為記載，且閱後更主動要求將其中「無施用ＭＤＭＡ」之記載，
      更正為有施用等情，此有勘驗筆錄乙份在卷可稽。是依勘驗結果，並未發現被
      告有何遭刑求取供之情形。況被告若確實遭警刑求，衡諸一般通常經驗，又豈
      能心平氣和，若無其事回答警方之詢問，甚至要求更正警詢筆錄中記載之錯誤
      ？尤有甚者，被告所主動要求更正者，竟係對己有利之錯誤，足見其抗辯遭警
      刑求云云，委難足取。再參以警員製作筆錄現場，除打字聲音外，尚有其他警
      員、犯罪嫌疑人等吵雜之人聲，此亦經本院當庭勘驗無訛，而據警員丁○○所
      證，當時現場有警員六、七人，並有多組人員分別對不同嫌疑犯或關係人訊問
      ，被告就此亦未否認。於此情境之下，現場人數既非少數，復有警員以外之人
      在場，警員張貴鵬倘刑求取供，恐屬不智之舉，實與常情不符。職此而論，殆
      認被告於警詢中所為之供述，顯係出於自由意志，應具有任意性甚明。
    2.再者，被告若果遭警方刑求，何以其於同日經警方移送臺灣高雄地方法院檢察
      署而由檢察官偵訊時，並未立即向檢察官陳明，且仍然坦承確有販賣本件毒品
      之事？誠非無疑。況被告於本院審理時指稱證人張貴鵬係以打耳光之方式對其
      刑求，且很大力打了五、六下云云，果若屬實，衡情被告臉頰縱未瘀血，至少
      亦應有明顯紅腫。惟本件案發當日，被告除未向檢察官陳明外，復於移送至臺
      灣高雄看守所附設勒戒處所時，經該看守所附設勒戒處所醫師為其身體健康檢
      查後，竟僅記載被告身體狀況大致正常，而無其他身體狀況有所異常之記載，
      有臺灣高雄看守所附設勒戒處所收容人健康檢查表（乙）乙紙在卷可佐（附於
      本院卷第三七頁）。是被告辯稱確有遭受警方刑求云云，在在均屬可疑，益難
      足取。
    3.又被告進入前揭看守所附設勒戒處所之隔日即九十二年十一月二十四日，被告
      對前往會面之母親陳袁秋鳳表示：「我真的以後不會了啦」等語，容有懺悔之
      意，惟仍未訴稱遭警刑求，此後與母親數次會面就遭刑求乙事亦無隻字片語提
      及，再於同年十二月四日被告寫信予其母親時，亦僅於信中略述：「孩兒在這
      跟你說對不起，希望你能原諒我的過錯」等語，此有臺灣高雄看守所被告接見
      登記表、收容人寄發書信登記表各乙紙附卷可考（附於本院卷第三四、三五頁
      ）。衡情被告若確曾遭警刑求，進而口不由心，始供出本件販賣毒品之無中生
      有之重罪，對己至為不利，其當無不知之理，事後必想設法尋求協助，則當其
      至親之母前往探視關心，或與其書信往返時，其當會將遭警刑求取供之事，一
      五一十詳盡告知為是。然則，被告就此不僅未置一語，尚且懺悔認錯，豈係事
      理之常？更見其辯稱遭警刑求應非屬實。
    4.證人甲○○雖到庭證稱被告確遭刑求云云（參見本院九十三年七月十四日審判
      筆錄），然衡以證人甲○○係被告之友人，且當時與被告一同前往ＰＵＢ，嗣
      因毒品案件為警方一併帶回，則其所言難免會有偏袒迴護被告之虞，是否為真
      ，已有疑問。況如甲○○所證稱，其本身亦遭警方毆打，則雖其並無攜帶毒品
      ，但既與被告同夥，何以其最後仍可陳述未販賣毒品而獲釋，而被告卻仍要被
      迫承認販毒？其間亦存有甚多疑問。從而，尚難逕以該證人上開所證，率爾認
      定被告確於警詢時遭警刑求，而為被告有利之認定。
  (三)被告復辯稱：其攜帶愷他命僅係為供施用所用云云。惟查：
    1.本件被告遭查獲當時，身上攜帶之愷他命多達十一包，若僅係供施用所用，何
      須隨身攜帶如此大量毒品？況被告於偵查中供稱係與張淵源、甲○○共同前往
      前揭ＰＵＢ，而張淵源身上亦攜帶高達五包之愷他命，同有上述檢驗報告及偵
      查報告在卷可佐，若謂該查獲毒品係供渠等共同施用所用，攜帶數量亦未免過
      鉅，且徒增風險，顯違常情。
    2.再觀諸被告於前揭初次偵訊中早已供稱該毒品係為供販賣及「自己」使用，即
      令其於九十二年十二月九日第二次偵訊時翻異前詞，供稱係遭警刑求，惟就檢
      察官質問身上何以攜帶大量毒品時，仍答稱係「自己」要食用，前後互核一致
      。然被告於本院審理時始翻異前詞改稱：身上攜帶大量毒品是要供「自己及朋
      友」一起施用云云。相互對照以觀，被告恐係無法解釋若係自己施用何須攜帶
      大量毒品之質疑，故而修飾前詞，以求能自圓其說。惟被告與張淵源及甲○○
      三人同行，張淵源身上又另有五包愷他命，即使上開毒品係供渠等共同施用所
      用，數量仍嫌過鉅，故被告辯稱毒品係要與朋友一同施用云云，要難採信。從
      而，較為合理之推論，應係被告確係為供販賣毒品所用，始會攜帶如此多量之
      前揭毒品前往ＰＵＢ，是其辯稱攜帶之毒品係供施用所用，要無足取。
    3.又被告於查獲當日經警採集尿液送驗結果，並未檢出有愷他命或其他毒品之陽
      性反應，此有尿液採證代碼對照表、高雄市立凱旋醫院九十二年十二月十一日
      高市凱醫檢字第○一四八○煙毒尿液檢驗成績書各乙份在卷可稽。可見被告至
      少於前揭ＰＵＢ時，並未施用愷他命或其他毒品甚明。故被告既供稱攜帶前揭
      毒品係供施用所用，而渠等於案發當日凌晨零時即已到達，應有相當之時間足
      供施用為是，然何以被告竟未施用愷他命或其他毒品？此顯與其所辯不符，更
      見其此節所辯實無足取。
  (四)被告另辯稱：扣案毒品係至前揭ＰＵＢ樓下時，以二千元向一位綽號「大頭」的
    人買的云云，惟查：
    1.被告攜帶前揭大量毒品，甫遭查獲，倘在警詢時出於自由意志所供，因未及思
      慮修飾，衡情應有較高之可信度。況被告於警詢時所言，無論就購入毒品之對
      象「青期仔」及其聯絡方式、聯絡電話、身高體型、外觀特徵等事項，均能鉅
      細靡遺詳細陳說，甚至販入及賣出價格，亦均稱合理，符合行情。此外，就販
      入後復行賣出之時間、地點、數量及次數，亦能全盤供述，尚無明顯矛盾或不
      合常理之處，顯見被告若非親身經歷，何能陳述如此詳盡？則被告嗣後以前詞
      置辯，已無足取。
    2.又被告於本院審理時亦明確供稱一、二千元僅能購買二、三包愷他命，何以其
      當時竟可用二千元購買本件高達十一包之愷他命？所供顯相矛盾。被告雖復辯
      稱係因販賣者「大頭」急需用錢云云，然二者間價格仍有明顯差距（相差近四
      倍價格），所謂「大頭」之人竟願如此賤價出售（甚至賠錢出售），實不符常
      理，故被告上開所辯，仍難認屬合理之解釋。再被告供稱係與張淵源、甲○○
      一同前往ＰＵＢ，且身上毒品係至ＰＵＢ樓下時買的，則甲○○既與被告同行
      ，自無不知被告購買本件毒品之理，然甲○○於本院審理時竟證稱不知道被告
      所持毒品之來源，則被告是否真在前揭ＰＵＢ樓下向所謂「大頭」之人購買本
      件毒品，誠難足取。
  (五)被告於本院審理時又辯稱：其於九十二年十一月十五日在公司上班至上午十一時
    四十分，不可能又在當日中午跑到岡山販賣愷他命云云。經查，觀諸被告任職之
    錩燕金屬工業股份有限公司（設於高雄縣橋頭鄉○○村○○路十五樓一號）所提
    供之被告當日上下班打卡資料所載，被告固於九十二年十一月十五日上午十一時
    二十八分因公傷而提前下班，此有該上下班打卡資料乙紙在卷可佐（附於本院卷
    第四十頁）。惟縱認如此，然被告於本院審理中自承當日僅係手部割傷，在家修
    養即可，足見其傷勢不重，並非不能外出，復參以被告任職之上開公司地點係在
    高雄縣橋頭鄉，被告之住居所係在高雄縣燕巢鄉，均距離高雄縣岡山鎮不遠，被
    告自仍有充分時間，而可於下班後自公司直接出發，或回家後自住處出發，並在
    當日中午時分（一般所謂中午應係指十二時至十三時之間）出現在高雄縣岡山鎮
    ○路旁販賣毒品無疑，此即與被告於警詢中所供承之九十二年十一月十五日中午
    販賣毒品之犯罪事實並無矛盾之處。是以，自難遽執上開上下班打卡資料，資為
    對被告有利之認定。至被告固另辯稱：當日帶有現金五千元左右，扣除當時購買
    本件毒品二千元及警方扣案之二千元後，身上僅餘現金八、九百元，故其確有購
    買毒品二千元云云。然查，被告確無於當日購買毒品之事實，已如前述，其以此
    為辯，已無足取。況縱認被告遭警方扣案二千元後，僅餘現金八、九百元為真，
    亦不能以此反推被告原本確有現金五千元，而其中之二千元確係於當日花費於購
    買本件毒品。是被告以此空言為辯，仍無足取。
  (六)綜上開各項證據以觀，足認被告確有於右開時、地販賣第三級毒品愷他命之事實
    無誤，而其多次將所販入之愷他命復以較高價格賣出，其有藉此獲取不法利益之
    營利犯意甚明，再其前揭所辯各節均無足取，故本件事證已臻明確，被告犯行應
    堪認定。
二、查愷他命係屬毒品危害防制條例第二條第二項第三款所規定之第三級毒品，核被
    告所為，係犯毒品危害防制條例第四條第三項之販賣第三級毒品罪。被告所犯多
    次販賣第三級毒品之犯行，時間緊接，所犯構成要件相同，顯係基於概括犯意為
    之，為連續犯，應依刑法第五十六條之規定，論以一罪，並加重其刑。被告上開
    所犯販賣第三級毒品罪之法定本刑為五年以上有期徒刑，惟念其前並無其他犯罪
    之前科紀錄，此有本院被告院內索引卡紀錄表、臺灣高等法院被告全國前案紀錄
    表各乙份在卷可按，素行尚非不良，而其甫年滿十八歲，年輕識淺，雖有正當工
    作，但僅因一時貪欲而誤觸刑章，其所為固值譴責非難，惟觀其販賣之愷他命數
    量非鉅，所得之金額亦非暴利，且經查獲流入市面者僅有少量，對社會所造成之
    危害尚屬有限，倘科以法定最輕刑度，猶嫌過重，其犯罪情狀在客觀上可引起一
    般人同情，尚可憫恕，爰依刑法第五十九條之規定，酌量減輕其刑，並依法先加
    後減。
三、本院審酌被告販賣第三級毒品愷他命，對於愷他命施用來源之提供大有助益，影
    響所及，非僅多數人之生命、身體受其侵害，社會、國家之法益亦不能免，為害
    之鉅，當非個人一己之生命、身體法益所可比擬，自應嚴厲規範，況被告於犯後
    仍矢口否認犯行，飾詞圖卸其責，其所為自應受有相當程度之刑事非難；惟另考
    量被告並無前科紀錄，業如前述，素行尚非不良，而其雖於事後翻異前詞，矢口
    否認犯行，然於犯後之警詢及初次偵訊中，亦曾坦承犯行無訛，且其甫年滿十八
    歲，故思慮未及周全，始會因貪圖小利而致罹刑章，惟所販賣之愷他命數量有限
    ，犯罪所得亦屬微薄，對社會所造成實害應非至鉅等一切情狀，酌情量處如主文
    所示之刑，以資懲儆。
四、按沒收為從刑，應附屬於主刑，不生比較輕重之問題。是以行為後法律有變更者
    ，如新法規定之主刑較輕於舊法，或其輕重與舊法完全相同，或僅關於沒收之規
    定有所修正時，自不問其沒收部分之輕重如何，均應依從新之原則，適用裁判時
    之新法（參照最高法院八十七年度台上字第三三三二號判決意旨）。經查，毒品
    危害防制條例業於九十二年七月九日修正公布，並於九十三年一月九日施行，其
    中該條例第四條第三項之販賣第三級毒品罪並未修正，惟同條例第十八條第一項
    於修正前係規定：「查獲之毒品及專供製造或施用毒品之器具，不問屬於犯人與
    否，均沒收銷燬之。但合於醫藥或研究之用者，得不予銷燬」，於修正後則係規
    定：「查獲之第一、二級毒品及專供製造或施用第一、二級毒品之器具，不問屬
  於犯人與否，均沒收銷燬之；查獲之第三、四級毒品及製造或施用毒品之器具，
    無正當理由而擅自持有者，均沒入銷燬之。但合於醫藥、研究或訓練之用者，得
    不予銷燬」，是修正前後之該條例第十八條有關沒收之條文已有修正，但依上述
    說明，作為主刑之該條例第四條第三項規定既未有任何修正，則單就沒收之規定
    ，並不生比較新舊法之問題，應逕適用修正後之該條例第十八條等相關規定。次
    查，查獲之第三、四級毒品，依修正後毒品危害防制條例第十八條第一項中段及
    同條例施行細則第十一條之一之規定，僅能由查獲機關以行政處分之「沒入銷燬
    」程序處理，要不得由法院諭知「沒收銷燬」之刑事處分，故扣案之愷他命十一
    包，既屬第三級毒品，自無從由法院依該條項規定諭知沒入銷燬。然該等毒品既
    為被告所有且係供本件犯罪所用之物，自仍應依毒品危害防制條例第十九條第一
    項規定，均併予宣告沒收；另被告販賣第三級毒品愷他命之所得合計共三千元，
    雖僅扣得二千元，尚有一千元未扣案，但皆係被告於本件犯罪所得之財物，爰同
    依毒品危害防制條例第十九條第一項之規定，亦均併予宣告沒收，如全部或一部
    不能沒收時，因係現款，應以其財產抵償之。
據上論斷，應依刑事訴訟法第二百九十九條第一項前段，毒品危害防制條例第四條第
三項、第十九條第一項，刑法第十一條、第五十六條、第五十九條，判決如主文。
本案經檢察官乙○○到庭執行職務。
中      華      民      國    九十三    年      七      月    二十八    日
                              臺灣高雄地方法院刑事第六庭
                                  審判長法官  陳志銘
                                        法官  高英賓
                                        法官  陳信旗
右正本證明與原本無異。
如不服本判決，應於判決送達後十日內，向本院提出上訴狀。
                                        書記官  黃進遠
中      華      民      國    九十三    年      七      月     三十     日
附錄本判決論罪之法條全文：
毒品危害防制條例第四條
    製造、運輸、販賣第一級毒品者，處死刑或無期徒刑；處無期徒刑者，得併科新
    台幣一千萬元以下罰金。
    製造、運輸、販賣第二級毒品者，處無期徒刑或七年以上有期徒刑，得併科新台
    幣七百萬元以下罰金。
    製造、運輸、販賣第三級毒品者，處五年以上有期徒刑，得併科新台幣五百萬元
    以下罰金。
    製造、運輸、販賣專供製造或施用毒品之器具者，處一年以上七年以下有期徒刑
    ，得併科新台幣一百萬元以下罰金。
    前四項之未遂犯罰之。
